臺灣新北地方法院刑事判決
111年度審訴字第34號
公  訴  人  臺灣新北地方檢察署檢察官
被      告  蘇品翰


上列被告因妨害公務等案件，經檢察官提起公訴（110年度偵字
第33681號），被告於本院準備程序中就被訴事實為有罪之陳述
，經本院合議庭裁定由受命法官獨任進行簡式審判程序，判決如
下:
    主  文
蘇品翰犯駕駛動力交通工具妨害公務執行罪，處有期徒刑陸月，
如易科罰金，以新臺幣壹仟元折算壹日。
    事  實
一、蘇品翰於民國110年4月10日2時許，駕駛車牌號碼000-0000
    號自用小客車搭載不知情之何亨、廖炳緯，行經新北市新莊
    區建國二路與建國一路口時，因形跡可疑為執行巡邏勤務之
    新北市政府警察局新莊分局福營派出所警員姜子翰、黃仲群
    攔停，竟先假意配合再趁機加速逃逸，嗣於同日3時29分許
    ，身著警察制服之警員姜子翰、黃仲群分騎警用普通重型機
    車巡至新北市新莊區裕民街與裕民街121巷口時，又見前開
    自用小客車於紅線停車，乃欲上前攔檢盤查，詎蘇品翰因誤
    認自身另案遭通緝，明知姜子翰係依法執行職務之公務員，
    竟基於駕駛動力交通工具對於公務員依法執行職務時施強暴
    、毀損公務員執掌物品之犯意，不顧姜子翰騎乘車牌號碼00
    0-000號警用普通重型機車在車頭攔阻，竟駕車加速朝姜子
    翰方向衝撞逃逸，以此方式對依法執行職務之前開警員施以
    強暴，並造成車牌號碼000-000號警用普通重型機車之車殼
    破損、右前車燈損壞，姜子翰亦因而受有右側手部挫傷及右
    側膝部挫擦傷之傷害（所涉傷害罪嫌部分，業經姜子翰於本
    院審理時撤回告訴，不另為公訴不受理之諭知如後）。
二、案經姜子翰訴由新北市政府警察局新莊分局報告臺灣新北地
    方檢察署檢察官偵查起訴。
    理  由
壹、程序方面：
    本件被告蘇品翰所犯係死刑、無期徒刑、最輕本刑為3年以
    上有期徒刑以外之罪，其於準備程序中就被訴事實為有罪之
    陳述，經法官告知簡式審判程序之旨，並聽取公訴人及被告
    之意見後，依刑事訴訟法第273條之1第1項規定，由本院合
    議庭裁定由受命法官獨任進行簡式審判程序，且依刑事訴訟
    法第273條之2及第159條第2項規定，不適用傳聞法則有關限
    制證據能力之相關規定，合先敘明。
貳、實體方面：
一、上揭犯罪事實，業據被告蘇品翰於警詢時、偵查中、本院準
    備程序及審理時均坦承不諱，核與證人黃美茶於警詢中之證
    述及證人何亨、廖炳緯於偵查中之證述相符，並有警員姜子
    翰職務報告1份、車輛詳細資料報表1紙、新泰綜合醫院診斷
    證明書1紙、監視器錄影畫面截圖照片及密錄器畫面截圖照
    片共48張、新北市政府警察局110年6月9日新北警鑑字第110
    1115648號鑑驗書1份、新北市政府警察局新莊分局刑案現場
    勘察報告及附件（含現場勘察照片、勘察採證同意書、證物
    清單、刑事案件證物採驗紀錄表、內政部警政署刑事警察局
    鑑定書、新北市政府警察局鑑驗書）、車牌號碼000-0000號
    自用小客車及車牌號碼000-000號警用普通重型機車毀損照
    片共5張附卷可稽（見偵查卷第11、31、47至53、65至147、
    151至153、181至185頁），足見被告之自白與事實相符，洵
    堪採為認定事實之依據。本案事證明確，被告犯行，堪予認
    定，應依法論科。
二、論罪科刑：　
  ㈠按刑法第138條之毀損公務員職務上掌管之物品罪，所稱公務
    員職務上掌管之物品，除僅供其日常使用之一般物品（例如
    辦公室之電風扇、鏡子、茶杯、沙發椅、玻璃墊等），與其
    職務無直接關係者，不屬於公務員職務上掌管之物品外，舉
    凡公務員本於職務上之關係而掌管之物（例如警察之配槍、
    緝捕人犯之偵防車、防暴之拒馬等），均屬之。故司法警察
    於執行職務時，追緝、逮捕人犯時所駕駛之偵防車，即與平
    常載送公務員上下班之交通車性質不同，該偵防車自屬公務
    員本於職務上之關係而掌管之物品，倘故意予以毀損，即與
    刑法第138條所規定之毀損公務員職務上掌管之物品罪相當
    （最高法院95年度台上字第5675號判決要旨參照）。又刑法
    第138條之毀損公務員職務上掌管之物品罪，祇要對於公務
    員職務上所掌管之物品，有毀棄、損壞、隱匿或致令不堪用
    之任一行為，罪即成立，不以兼具為限，而組成機車之任一
    零件與配備，均具有其特定之功能性，如遭破壞，自足減損
    各該零件之功能及作用，降低機車駕駛之安全性，並造成修
    復或更換零件之財物損失，均足成立損壞物品之罪（最高法
    院88年度台上字第3742號判決意旨參照）。再按刑法第135
    條之妨害公務罪，以公務員於執行其權限範圍內之職務時，
    具備法定形式，即使凡認識其人為正在依法執行職務之公務
    員，而對之施以強暴脅迫者，即足當之（最高法院92年度台
    上字第6138號判決意旨參照）。查，車牌號碼000-000號警
    用普通重型機車乃員警職務上掌管並用以騎乘作為執勤巡邏
    使用，自屬公務員職務上掌管之物品，而被告駕駛上揭自用
    小客車，見警員姜子翰騎乘車牌號碼000-000號警用普通重
    型機車在車前攔阻準備盤查，竟駕車加速衝撞以逃離現場，
    造成該警用機車車殼破損、右前車燈損壞，及警員姜子翰受
    有右側手部挫傷及右側膝部挫擦傷之傷害，其撞擊上開警用
    機車之舉，結果必影響及於且適足阻礙警員對其進行攔檢職
    務之執行，參照上揭說明，自屬以強暴之方式，妨害警員執
    行職務及損壞公務員職務上掌管之物品。是核被告所為，係
    犯刑法第135條第3項第1款之駕駛動力交通工具妨害公務執
    行罪、同法第138條損壞公務員職務上掌管之物品罪。
  ㈡被告以一行為同時觸犯駕駛動力交通工具妨害公務執行罪及
    損壞公務員職務上掌管之物品罪等2罪名，為想像競合犯，
    應依刑法第55條之規定，從一重之駕駛動力交通工具妨害公
    務執行罪處斷。
  ㈢又被告損壞公務員職務上掌管物品之犯行，雖未據檢察官起
    訴，然因與檢察官起訴部分有想像競合犯之裁判上一罪關係
    ，已如前述，為起訴效力所及，本院自得併予審究。
  ㈣爰審酌被告因誤認自身遭通緝，竟於警員趨前攔查時駕車衝
    撞警員逃逸，其所為非但破壞國家公權力執行之尊嚴，對於
    警員依法執行職務之威信、尊嚴造成相當程度之負面影響，
    且駕車衝撞警員以逃逸，對依法執行職務之警員之生命、身
    體危害非淺，實不宜輕縱，惟念其犯後尚能坦承犯行，並與
    告訴人姜子翰達成調解而取得告訴人之諒解，此有本院調解
    筆錄1份在卷可佐，犯後態度尚可，且於妨害公務後，尚未
    衍生過鉅之危害，並兼衡其素行、犯罪之動機、目的、手段
    ，及其自陳國中肄業之智識程度、現做工、無須扶養家人之
    生活狀況等一切情狀，量處如主文所示之刑，並諭知如易科
    罰金之折算標準，以資懲儆。
參、不另為公訴不受理之諭知部分：
  ㈠公訴意旨另以：被告於上開時、地，駕車衝撞姜子翰，致姜
    子翰受有右手指挫傷及右膝蓋擦挫傷之傷害。因認被告此部
    分亦涉犯刑法第277條第1項之傷害罪嫌等語。
  ㈡按告訴乃論之罪，告訴人於第一審論終結前得撤回其告訴；
    又告訴經撤回者，應諭知不受理之判決，刑事訴訟法第238
    條第1項、第303條第3款分別定有明文。
  ㈢經查，本件告訴人姜子翰告訴被告傷害案件，起訴書認此部
    分係觸犯刑法第277條第1項之傷害罪，依同法第287條前段
    之規定，須告訴乃論。茲據告訴人於第一審辯論終結前撤回
    其告訴，有刑事撤回告訴狀1紙在卷可佐，原應為公訴不受
    理之諭知，惟公訴意旨認此部分與前開經本院判決有罪之妨
    害公務罪部分，有想像競合犯之裁判上一罪關係，爰不另為
    公訴不受理之諭知。
據上論斷，應依刑事訴訟法第273條之1第1項、第299條第1項前
段，刑法第135條第3項第1款、第138條、第55條、第41條第1項
前段，判決如主文。
本案經檢察官邱舒婕提起公訴，經檢察官張啓聰到庭執行職務。
中　　華　　民　　國　　111 　年　　5 　　月　　31　　日
                  刑事第二十五庭  法  官      曾淑娟
如不服本判決，應於判決送達後20日內敘明上訴理由，向本院提
出上訴狀（應附繕本），上訴於臺灣高等法院。其未敘述上訴理
由者，應於上訴期間屆滿後20日內向本院補提理由書「切勿逕送
上級法院」。
                                  書記官      王若安 
中　　華　　民　　國　　111 　年　　6 　　月　　1 　　日
附錄本案論罪科刑法條全文： 　　
中華民國刑法第135條
對於公務員依法執行職務時，施強暴脅迫者，處3年以下有期徒
刑、拘役或30萬元以下罰金。
意圖使公務員執行一定之職務或妨害其依法執行一定之職務或使
公務員辭職，而施強暴脅迫者，亦同。
犯前二項之罪而有下列情形之一者，處6月以上5年以下有期徒刑
：
一、以駕駛動力交通工具犯之。
二、意圖供行使之用而攜帶兇器或其他危險物品犯之。
犯前三項之罪，因而致公務員於死者，處無期徒刑或7年以上有
期徒刑；致重傷者，處3年以上10年以下有期徒刑。

中華民國刑法第138條
毀棄、損壞或隱匿公務員職務上掌管或委託第三人掌管之文書、
圖畫、物品，或致令不堪用者，處5年以下有期徒刑。